【裁判字號】    98,家聲,450
【裁判日期】    981231
【裁判案由】    聲請更改姓氏
【裁判全文】
臺灣臺南地方法院民事裁定             98年度家聲字第450號
聲  請  人  丁○○
            丙○○
            乙○○
上  一  人
法定代理人  甲○○
相  對  人  戊○○
上列聲請人聲請更改姓氏事件，本院裁定如下：
    主  文
准聲請人丙○○、丁○○、乙○○之姓氏均變更為母姓「洪」。
聲請程序費用新臺幣壹仟元由聲請人負擔。
    理  由
一、按有下列各款情形之一，且有事實足認子女之姓氏對其有不
    利之影響時，父母之一方或子女得請求法院宣告變更子女之
    姓氏為父姓或母姓：(一)父母離婚者。(二)父母之一方或雙方死
    亡者。(三)父母之一方或雙方生死不明滿三年者。(四)父母之一
    方曾有或現有未盡扶養義務滿二年者，民法第1059條第5項
    定有明文。
二、本件聲請意旨略以：聲請人之父親即相對人戊○○與母親甲○○業於民國97年8月19日離婚。因相對人長年在大陸地區
    經商，故其與聲請人之母親甲○○離婚前，即很少與聲請人
    同住，相對人甚且發生外遇，並與外遇之對象生下一女，相
    對人每次回家常常是醉醺醺的，並會指著聲請人叫罵，懷疑
    聲請人不是伊親生的，相對人亦長期未負擔聲請人之扶養費
    用，於97年4月間，聲請人乙○○因車禍而右手斷掉，約莫
    一個月後，相對人於喝酒後情緒不穩定，竟無故撞開聲請人
    乙○○之房門，毆打聲請人曹文翰之身體及斷掉之右手，令
    聲請人乙○○感到相當驚恐害怕。嗣相對人與聲請人之母親
    甲○○離婚後，相對人還將財產全部帶走，完全沒有留下財
    產給聲請人過生活，亦未再與聲請人聯絡來往，對聲請人不
    聞不問，相對人方面之親戚也很少與聲請人互動，連聲請人
    之爺爺重病時也是聲請人的姑姑聯絡聲請人去探病，待聲請
    人之爺爺病逝後，聲請人之姑姑才聯絡聲請人，聲請人因此
    未能見爺爺最後一面，嗣後連聲請人之爺爺的訃文上也沒有
    將聲請人之名字列入，反倒列了相對人與外遇對象所生之女
    兒之姓名，還叫聲請人自己準備喪服參加喪禮。此外相對人
    及相對人之家人還常打電話去聲請人丙○○任職之保險公司
    投訴聲請人，說聲請人丙○○之服務態度不好，造成聲請人
    丙○○之困擾。聲請人因認繼續從父姓「曹」對聲請人有不
    利之影響，爰依民法第1059條第5項第1款之規定，聲請變更
    姓氏為母姓「洪」等語。
三、查本件聲請人主張之上開事實，業據聲請人提出戶籍謄本2
    件、訃文影本1件為證，並經聲請人之母親甲○○陳明在卷
    可按，且聲請人與甲○○所述互核相符，是堪信聲請人主張
    之前開事實為實在。本院依據上開調查結果，並審酌聲請人
    之父親戊○○、母親甲○○業已於97年8月19日離婚，且相
    對人與聲請人之母親離婚後，即與聲請人未有何往來聯絡，
    相對人之家族亦與聲請人少有互動，於聲請人之爺爺死後之
    訃文記載觀之，更見聲請人於相對人之家族間並不受認同，
    致聲請人雖從父姓，惟對自己之姓氏缺乏認同感，衡情可認
    聲請人如繼續從父姓對聲請人確有不利之影響，而有變更為
    從母姓「洪」之必要，故本件聲請人之聲請，為有理由，應
    予准許。
四、依非訟事件法第21條第2項、第24條第1項，民事訴訟法第78
    條，裁定如主文。
中    華    民    國    98    年    12    月    31    日
                  家事法庭    法  官  葉惠玲
以上正本係照原本作成
如對本裁定抗告，須於裁定送達後10日內向本院提出抗告狀（須
附繕本）。
中    華    民    國    98    年    12    月    31    日
                              書記官  謝麗首

司法院資訊處製作；財團法人民間司法改革基金會備份。
